【裁判字號】    91,易,798
【裁判日期】    920828
【裁判案由】    台灣地區與大陸地區人民關係條例
【裁判全文】
臺灣新竹地方法院刑事判決                          九十一年度易字第七九八號
    公  訴  人  臺灣新竹地方法院檢察署檢察官
    被      告  甲○○
右列被告因違反臺灣地區與大陸地區人民關係條例等案件，經檢察官提起公訴（九十
一年度偵字第四二四九號）及臺灣桃園地方法院檢察署檢察官移
年度偵字第二五二七號），本院判決如左：
    主      文
甲○○連續違反不得僱用大陸地區人民在臺灣地區從事未經許可之工作之規定，累犯
，處有期徒刑肆月，如易科罰金，以佰元折算壹日。
    事      實
一、甲○○曾於民國八十二年間因竊盜案件，經臺灣高等法院以八十二年度上易字第
    三四六號判處有期徒刑四月確定，又於同年間因詐欺案件，經臺灣高等法院以八
    十二年度上易字第五三二三號判處有期徒刑十月確定，合併定應執行刑一年確定
    ，於八十六年九月五日縮刑期滿執行完畢，竟猶未知悛悔，明知魏運仁、陳本良
    、陳華杰、俞昌義均係未向內政部警政署入出境管理局申請入境中華民國臺灣地
    區，而擅自從大陸地區偷渡入境臺灣地區之大陸地區人民，屬違反國家安全法第
    六條第一項之罪之犯人，且未取得在臺灣地區工作之許可，仍基於概括之犯意，
    而有連續非法僱用魏運仁、陳華杰、俞昌義，及藏匿魏運仁、陳華杰、俞昌義、
    陳本良之行為如后：
(一)於九十一年六月二十八日起至同年七月七日止，提供其位於新竹縣竹北市○○街
    八十二巷十六號住處，供應魏運仁住宿而藏匿之，並於同年七月二日起至同年月
    五日止，以每日薪資新臺幣（下同）一千元之代價，僱用魏運仁從事油漆工作四
    日，共給付薪資四千元。
(二)於同年七月六日起至翌（七）日止，提供其上開竹北住處，供應陳本良住宿而藏
    匿之。
(三)約於同年十月中旬起連續五日，提供其在苗栗縣竹南鎮某工地處所，供應陳華杰
    住宿而藏匿之，並以每日薪資八百元之代價，僱用陳華杰在苗栗縣竹南鎮某工地
    從事油漆工作五日，共給付薪資四千元，嗣於同年十一月三日起至同年月九日止
    ，又安排陳華杰至台中市○○區○○路六十五巷十七弄三號處所藏匿，且供給膳
    食。
(四)於同年六月初起至七月七日止，先安排俞昌義於被告上開竹北住處藏匿，嗣於同
年十月中旬起，又安排俞昌義住居於前開台中處所藏匿，且負責膳食，復於同年
    十一月四日起至同年月七日止，以每日薪資一千元之代價，僱用俞昌義在台中市
    ○○路與四平路交叉口某工地工作四日，共給付薪資四千元。
    嗣分別於九十一年七月七日，為警在被告上開竹北住處查獲魏運仁、陳本良二人
    ，及迄於同年十一月九日，為警在台南縣麻豆鎮新樓醫院前查獲陳華杰，另在台
    南縣麻豆鎮○○道關帝廟前查獲俞昌義，始循線查知上情。
二、案經新竹縣警察局報請臺灣新竹地方法院檢察署檢察官偵查起訴及桃園地方法院
    檢察署檢察官移送本院併案審理。
    理      由
一、右揭事實，業據被告甲○○於本院審理時坦承不諱（見本院九十二年八月七日審
    理筆錄），核與證人即大陸地區人民魏運仁、陳本良、陳華杰、俞昌義等人證述
    之情節大致相符，是被告之自白核與事實相符，堪可採信。至證人陳梅鳳雖於本
    院調查時證稱：陳華杰有向伊借錢，伊拿四千元給陳華杰，被告並未交付四千元
    予陳華杰云云（見本院九十二年四月二十二日訊問筆錄），惟此已據證人陳華杰
    堅決否認，並證述：四千元係被告在竹南工地親手交付予伊，並非陳梅鳳所交付
    ，伊不曾向陳梅鳳借過錢，而陳梅鳳亦不曾拿過任何金錢予伊等語（見臺灣宜蘭
    地方法院九十二年六月二十四日囑託訊問筆錄），而證人陳梅鳳前開證述亦與被
    告所供承之事實不符，應係迴護被告之詞，尚不足據為有利於被告之認定。綜上
    所述，本件事證明確，被告藏匿人犯及僱用未經許可之大陸人民工作之犯行均洵
    堪認定，應予依法論科。
二、按人民入出境應向內政部警政署入出境管理局申請許可，未經許可者不得入出境
    ，國家安全法第三條第一項及同法施行細則第二條分別定有明文。又僱用大陸地
    區人民在臺灣地區從事未經許可之工作，不得為之，臺灣地區與大陸地區關係條
    例第十五條第四款亦有明文。查魏運仁、陳本良、陳華杰，俞昌義均係大陸地區
    人民，未經申請許可擅自大陸地區偷渡入境臺灣地區，自屬觸犯國家安全法第第
    六條第一項所定罪名之犯人，被告明知仍予僱用從事未經許可之工作，並提供住
    宿藏匿，核其所為，係犯刑法第一百六十四條第一項之藏匿人犯罪及臺灣地區與
    大陸地區人民關係條例第十五條第四款之規定，應依同法第八十三條第一項規定
    論處。至公訴人雖認大陸地區人民偷渡來臺，亦屬違反入出國及移民法第五十四
    條之犯人。惟按入出國及移民法第五十四條雖規定有未經許可入出國罪，惟該法
    第二章國民入出國，第三章臺灣地區無戶籍國民停留、居留及定居，第四章外國
    人入出國，第五章外國人停留、居留及永久居留等相關規定以觀，該法所規範之
    國民、台灣地區無戶籍國民、外國人，依同法第三條之定義，並不包括大陸地區
    人民。亦即大陸地區人民並非入出國及移民法所規範之對象，自無違反該法第五
    十四條規定之可言，是公訴人此部分之認定，尚有誤會，附此敘明。又被告前後
    多次非法僱用魏運仁、陳華杰、俞昌義之犯行，及藏匿魏運仁、陳本良、陳華杰
    、俞昌義之犯行，各自時間緊接，犯罪構成要件相同，顯各係基於概括犯意反覆
    為之，應分別依連續犯之規定論以一罪，並均依法加重其刑。再被告非法僱用及
    藏匿陳華杰及俞昌義之犯行，雖未據檢察官起訴，然與前揭起訴有罪部分，有連
    續犯之裁判上一罪關係，為起訴效力所及，且經移送併辦，本院自應併予審理，
    併此敘明。另被告所犯上開二罪間，有方法、結果之牽連關係，為牽連犯，應依
    刑法第五十五條之規定，從一重之違反臺灣地區與大陸地區人民關係條例第十五
    條第四款之規定，而依同法第八十三條第一項規定處斷。末查被告前於八十二年
    間因竊盜案件，經臺灣高等法院以八十二年度上易字第三四六號判處有期徒刑四
    月確定，嗣於同年間，再因詐欺案件，經臺灣高等法院以八十二年度上易字第五
    三二三號判處有期徒刑十月確定，合併定應執行刑一年確定，於八十六年九月五
    日縮刑期滿執行完畢之情，有臺灣高等法院被告全國前案紀錄表及臺灣新竹地方
    法院檢察署刑案資料查註紀錄表各一份在卷可稽，其受有期徒刑之執行完畢後五
    年以內再犯本件有期徒刑以上之罪，為累犯，應依刑法第四十七條之規定，褫加
    重其刑。爰審酌被告素行非劣，此有臺灣高等法院被告全國前案紀錄表及臺灣新
    竹地方法院檢察署刑案資料查註紀錄表各一份在卷可按，惟其連續非法僱用或藏
    匿偷渡入境之大陸地區人民多人從事未經許可之工作，不僅直接妨害國家搜查權
    之行使，更助長該地區人民偷渡來臺之風，危害國家安全及社會之詳和安寧，並
    因而影響臺灣地區勞工就業之權益，然臺灣地區僱用粗重油漆雜工實屬不易，並
    其犯罪之動機、目的、手段，暨犯罪後坦認犯行，尚具悔意等一切情狀，量處如
    主文所示之刑，並諭知易科罰金之折算標準。
據上論斷，應依刑事訴訟法第二百九十九條第一項前段，臺灣地區與大陸地區人民關
係條例第十五條第四款、第八十三條第一項，刑法第十一條前段、第一百六十四條第
一項、第五十六條、第五十五條、第四十七條、第四十一條第一項，罰金罰鍰提高標
準條例第一條前段、第二條，判決如主文。
本案經檢察官許麗美到庭執行職務。
中      華      民      國    九十二    年      八      月    二十八    日
                                      臺灣新竹地方法院刑事第二庭
                                          法  官  高  敏  俐
右正本證明與原本無異。
如不服本判決，應於判決送達後十日內向本院提出上訴狀（應附繕本），上訴於臺灣
高等法院。
                                          書記官  賴  寶  合
中      華      民      國    九十二    年      八      月    二十八    日
附錄論罪科刑法條：
臺灣地區與大陸地區人民關係條例第十五條第四款：
左列行為不得為之：
四、僱用或留用大陸地區人民在臺灣地區從事未經許可或與許可範圍不符之工作。
臺灣地區與大陸地區人民關係條例第八十三條第一項：
違反第十五條第四款或第五款規定者，處二年以下有期徒刑、拘役或科或併科新台幣
三十萬元以下罰金。
刑法第一百六十四條第一項：
藏匿犯人或依法逮捕拘禁之脫逃人或使之隱避者，處二年以下有期徒刑、拘役或五百
元以下罰金。


司法院資訊處製作；財團法人民間司法改革基金會備份。
